【裁判字號】    98,訴,400
【裁判日期】    980327
【裁判案由】    偽造文書
【裁判全文】
臺灣彰化地方法院刑事判決               98年度訴字第400號
公  訴  人  臺灣彰化地方法院檢察署檢察官
被      告  甲○○
                    另案於臺灣彰化監獄執行中
上列被告因偽造文書案件，經檢察官提起公訴（九十八年度毒偵
字第一七一六號），本院認有刑事訴訟法第二百七十三條之一第
一項之情形，而依簡式審判程序審理判決如下：
    主  文
甲○○行使偽造私文書，足以生損害於公眾及他人，處有期徒刑
伍月，如易科罰金，以新臺幣壹仟元折算壹日；如附表所示偽造
之「乙○○」署押共拾貳枚（簽名、指印各陸枚）均沒收。
    事  實
一、甲○○前於民國九十六年間，因毒品案件經臺灣臺南地方法
    院於九十六年九月四日，以九十六年度簡字第二六六五號判
    決判處有期徒刑四月確定，因未到案執行而遭臺灣臺南地方
    法院檢察署於九十六年十二月二十日發佈通緝在案，復於九
    十七年三月三日凌晨三時許，在臺南市○區○○路與中華路
    口，因毒品案件為警查獲（所涉施用毒品案件，另由檢察官
    偵查中）。詎甲○○為掩飾自己通緝犯之身分，竟基於行使
    偽造私文書及偽造署押之單一犯意，冒用友人「乙○○」之
    姓名、出生年月日、住址等年籍資料應訊，自同日凌晨三時
    二十九分許起至凌晨三時三十五分許止，在臺南縣警察局第
    五分局辦公室內，接續於九十七年三月三日警詢筆錄（包括
    權利告知欄、受詢問人欄）、權利告知通知單、採驗尿液編
    號年籍對照表、個人戶籍資料，偽造「乙○○」之署押十二
    枚（含簽名、指印，詳附表所示），表示已知悉各該文書內
    容，及警方已踐行告知義務，並就警方相關詢問所為答覆之
    證明，而偽造私文書及署押，並持之交回臺南市警察局第五
    分局員警收執而行使之，足以生損害於警察機關對於刑事案
    件偵辦之正確性及乙○○。嗣因「乙○○」（即甲○○）所
    採尿液經送驗結果，呈甲基安非他命陽性反應，而由臺灣臺
    南地方法院檢察署檢察官傳訊乙○○到案說明，並循線查獲
    ，始查悉上情。
二、案經臺灣臺南地方法院檢察署呈請臺灣高等法院檢察署檢察
    長令轉臺灣彰化地方法院檢察署檢察官偵查起訴，本院認有
    刑事訴訟法第二百七十三條之一第一項之情形，而改依簡式
    審判程序審理。
    理  由
一、按除被告所犯為死刑、無期徒刑、最輕本刑為三年以上有期
    徒刑之罪或高等法院管轄第一審案件者外，於前條第1項程
    序進行中，被告先就被訴事實為有罪之陳述時，審判長得告
    知被告簡式審判程序之旨，並聽取當事人、代理人、辯護人
    及輔佐人之意見後，裁定進行簡式審判程序；除簡式審程序
    及簡易程序案件外，第一審應行合議審判，刑事訴訟法第二
    百七十三條之一第一項、第二百八十四條之一分別定有明文
    。本件被告甲○○所涉係死刑、無期徒刑、最輕本刑為三年
    以上有期徒刑之罪罪或高等法院管轄第一審案件以外之罪，
    並於本院行準備程序時就被訴事實為有罪之陳述，本院合議
    庭依前揭規定，經評議結果，裁定改由一名法官獨任行簡式
    審判程序，先予敘明。
二、前揭犯罪事實，業據被告甲○○於偵查中及本院審理時均坦
    承不諱，核與證人乙○○於偵查中之證述情節相符。此外並
    有臺南市警察局第五分局九十七年三月三日警詢筆錄、個人
    戶籍資料查詢結果、臺南市警察局第五分局偵辦乙○○涉嫌
    毒品案採驗尿液編號年籍對照表、犯罪嫌疑人權利事項告知
    單等在卷可資佐證（參臺南市警察局第五分局南市警五刑偵
    字第五九九號刑案偵查卷），足認被告之自白與事實相符，
    堪以採信。本件事證已臻明確，被告上開犯行洵堪認定，應
    依法論科。
三、按刑法上之「署押」，乃指於紙張或物體上簽署之姓名或其
    他符號，以表示其承認所簽署文書之效力，與印文有同一效
    力（最高法院八十六年度臺上字第四七號判決可資參照），
    而以捺指印以代替簽名者，偽造指印亦屬偽造署押。次按刑
    法上之偽造署押罪，係指單純偽造簽名、畫押而言，若在制
    式之書類上偽造他人簽名，已為一定意思表示，具有申請書
    或收據等類性質者，則係犯偽造文書罪（該偽造署押為偽造
    文書之部分行為不另論罪），又在申請書類之姓名欄填寫申
    請人姓名，僅在識別何人申請，並非表示本人簽名之意思，
    尚不生偽造署押問題，該填載自不得依刑法第二百十九條諭
    知沒收（最高法院八十五年度臺非字第一四六號判決意旨可
    資參照）。又被告在附表編號四號所示之犯罪嫌疑人權利事
    項告知單上偽造「乙○○」署押，依其內容足以表示其係偽
    以「乙○○」名義，出具證明被冒名人已經收受犯罪嫌疑人
    權利事項告知單，已為警察機關依法告知罪名，必須接受偵
    訊，並可以行使緘默、選任辯護人及請求調查有利證據等權
    利之意，雖該私文書係警察事先印製，然此不過為便利之措
    施，被告明知其內容，自可決定是否簽署，既仍執意冒名應
    訊而在其上偽造署押，該事先印就之內容即為被告採為自己
    之一定意思表示而為私文書，此與事先在印妥內容之收據上
    偽簽他人姓名之情形，無分軒輊，自屬刑法第二百十條所稱
    之私文書。至被告在附表編號一號至三號所示之警詢筆錄、
    個人戶籍資料查詢結果及涉嫌毒品案採驗尿液編號年籍對照
    表上之簽名及捺印指紋，性質上僅屬居於受通知者之地位而
    為簽署，係單純以印文、署押之方式表現承認某項事實，而
    非與其所表現之物體相結合，而具有一定文書性，故本身尚
    不能表示係有製作何種文書之意思，與前述收受情形尚非相
    同，自難認應成立刑法第二百十條之偽造私文書罪，而僅能
    論以同法第二百十七條之偽造署押罪。
四、核被告所為，就在附表編號四號所示之犯罪嫌疑人權利事項
    告知單上偽造「乙○○」署押部分，係犯刑法第二百十六條
    、第二百十條之行使偽造私文書罪；就附表編號一號至三號
    所示之警詢筆錄、個人戶籍資料查詢結果及涉嫌毒品案採驗
    尿液編號年籍對照表上之簽名及捺印指紋，係犯刑法第二百
    十七條第一項之偽造署押罪，公訴人認係犯刑法第二百十條
    之偽造私文書罪，容有誤會。再按數行為於同時同地或密切
    接近之時地實施，侵害同一之法益，各行為之獨立性極為薄
    弱，依一般社會健全觀念，在時間差距上，難以強行分開，
    在刑法評價上，以視為數個舉動之接續施行，合為包括之一
    行為予以評價，較為合理，則屬接續犯，而為包括之一罪（
    最高法院八十六年臺上字第三二九五號判例要旨參照）。被
    告在同一查獲時日內，為同一冒名掩飾犯行之目的，多次冒
    用「乙○○」名義在如附表所示之文件上偽造「乙○○」之
    署押（含署名及指印各六枚），既係利用同一機會，在同一
    時段就同一犯罪構成事實，本於單一犯意接續進行，以實現
    一犯罪構成要件之單一行為，僅侵害單一法益，屬接續犯，
    揆諸上開判例意旨，應論以一個偽造署押之行為。被告在犯
    罪嫌疑人權利事項告知單上偽造署押之行為，為偽造私文書
    之部分行為；偽造私文書後復持以行使，其偽造之低度行為
    ，為行使之高度行為所吸收，均不另論罪。爰審酌被告其冒
    名應訊之目的係為隱蔽其施用毒品犯行及規避刑責，對乙○
    ○及國家司法權正確行使之危害非輕，惟其犯罪後坦承犯行
    ，態度良好等一切情狀，量處如主文所示之刑，並諭知易科
    罰金之折算標準。至如附表所示被告偽造之「乙○○」署押
    共計十二枚（含簽名六枚、指印六枚），均應依刑法第二百
    十九條之規定宣告沒收。
據上論斷，應依刑事訴訟法第二百七十三條之一第一項、第二百
九十九條第一項前段，刑法第二百十六條、第二百十條、第二百
十七條第一項、第二百十九條、第四十一條第一項前段，判決如
主文。
本案經檢察官陳茂榮到庭執行職務。
中    華    民    國    98    年    3     月    27    日
                  刑事第二庭    法      官  陳秋錦
以上正本證明與原本無異。
如不服本判決應於收受判決後10日內向本院提出上訴書狀，並
應敘述具體理由。其未敘述上訴理由者，應於上訴期間屆滿後
20日內向本院補提理由書(均須按他造當事人之人數附繕本)
「切勿逕送上級法院」。
告訴人或被害人對於判決如有不服具備理由請求檢察官上訴者，
其上訴期間之計算係以檢察官收受判決正本之日期為準。
中    華    民    國    98    年     3    月    27    日
                                書  記  官  張清秀
  【附表】
┌──┬─────────────┬─────────┐
│編號│偽造「乙○○」署押所在文件│應沒收偽造「乙○○│
│    │名稱                      │」署押之數量      │
├──┼─────────────┼─────────┤
│ 1  │臺南市警察局第五分局九十七│簽名三枚、指印三枚│
│    │年三月三日警詢筆錄        │                  │
├──┼─────────────┼─────────┤
│ 2  │個人戶籍資料查詢結果      │簽名一枚、指印一枚│
│    │                          │                  │
├──┼─────────────┼─────────┤
│ 3  │臺南市警察局第五分局偵辦楊│簽名一枚、指印一枚│
│    │敬彥涉嫌毒品案採驗尿液編號│                  │
│    │年籍對照表                │                  │
├──┼─────────────┼─────────┤
│ 4  │犯罪嫌疑人權利事項告知單  │簽名一枚、指印一枚│
│    │                          │                  │
└──┴─────────────┴─────────┘
附錄本案論罪科刑法條全文：
中華民國刑法第210條
（偽造變造私文書罪）
偽造、變造私文書，足以生損害於公眾或他人者，處 5 年以下有
期徒刑。
中華民國刑法第217條
（偽造盜用印章印文或署押罪）
偽造印章、印文或署押，足以生損害於公眾或他人者，處 3 年以
下有期徒刑。
盜用印章、印文或署押，足以生損害於公眾或他人者，亦同。
中華民國刑法第219條
（沒收之特例）
偽造之印章、印文或署押，不問屬於犯人與否，沒收之。


司法院資訊處製作；財團法人民間司法改革基金會備份。
